臺北高等行政法院判決
　　　　　　　　　　　　　　　　93年度簡字第166號
原　　　告　宗葵有限公司
代　表　人　甲○○
被　　　告　財政部臺灣省北區國稅局
代　表　人　許虞哲（局長）
　　　　　　送達代收人乙○○
上列當事人間因營利事業所得稅事件，原告不服財政部中華民國
92年8月27日台財訴字第0920047401號訴願決定，提起行政訴訟
。本院判決如下：
　　主  文
原告之訴駁回。
訴訟費用由原告負擔。
　　事  實
一、事實概要：原告88年度營利事業所得稅結算申報，列報營業
    收入總額新台幣（下同）9,684,143元、淨額9,598,987元及
    營業成本7,596,659元、營業費用2,019,797元、非營業收入
    4,563元暨全年所得額為虧損12,907元。經被告所屬台北縣
    分局初查以其未依規定提示帳簿憑證供核，乃依所得稅法第
    83條第1項規定，按同業利潤標準（行業代號：1411－15，
    成衣代工，純益率7%）核定營業淨利為677,890元，加計非
    營業收入4,563元，核定全年所得額為682,453元，應補徵稅
    額165,991元。原告不服，申經復查結果，未獲准變更，提
    起訴願，亦遭決定駁回，遂向本院提起行政訴訟。
二、兩造聲明：
　(一)原告聲明：訴願決定及原處分均撤銷。
　(二)被告聲明：
    1.駁回原告之訴。
    2.訴訟費用由原告負擔。
三、兩造主張：
　(一)原告起訴意旨略謂：
    本件原告88年度營利事業所得稅結算申報，委託工商會計事
    務所記帳，並以書面審查方式列報，惟因被虛開銷項統一發
    票金額6,730,800元，且進項有異，致造成虛列收入總額，
    嗣原告業已提列帳冊供被告查核，但因帳列金額與實際數目
    差異甚大，致被告無法查核，並撤回原告提示之帳冊，是本
    件正以專案調查處理中，尚無法於短期內更正正確。故原處
    分及訴願決定依所得稅法第83條第1項規定按同業利潤標準
    核定原告系爭年度所得額，顯有違誤。
　(二)被告答辯意旨略謂：
    1.按「稽徵機關進行調查或復查時，納稅義務人應提示有關
      各種證明所得額之帳簿、文據；其未提示者，稽徵機關得
      依查得之資料或同業利潤標準，核定其所得額。」，為所
      得稅法第83條第1項所明定。
    2.本件原告88年度營利事業所得稅結算申報，列報營業收入
      總額9,684,143元，減除銷貨折讓85,156元，營業收入淨
      額為9,598,987元，原核定以其未依規定提示帳簿憑證查
      核，乃按同業利潤標準核定其全年所得額為682,453元。
      原告不服，主張當年度係委託龍瀚工商會計事務所記帳，
      並要求以書審方式辦理結算申報，被虛開銷項發票及進項
      有異致虛列收入總額，原告所付款項被侵占，損失金額龐
      大，該案正在調查中，無法於短期內更正正確，請准予復
      查，嗣日後更正正確再行提出查核云云。茲復查決定略以
      經被告所屬台北縣分局通知原告提示88年度帳簿憑證及有
      關文據、成本分析表等資料供核，原告雖於91年12月13日
      提示帳簿憑證查核，嗣以業務需要為由借回全部帳證，並
      同意於91年12月27日前全數歸還，若逾期歸還或有任何欠
      缺，同意依所得稅法第83條規定按同業利潤標準逕行核定
      ，有申請書附卷可稽。惟原告逾期仍未提示帳簿憑證查核
      ，亦未就其主張之事實提出有利於己之證據，參照行政法
      院（現改制為最高行政法院）36年度判字第16號判例「當
      事人主張事實，須負舉證責任，倘其所提出之證據，不足
      為主張事實之證明，自不能認其主張之事實為真實。」意
      旨，原核定按同業利潤標準核定其所得額為682,453元，
      並無不合。茲原告仍執前詞爭執，要難謂為有理由，所附
      系爭字軌號碼XZ00000000號銷售額6,730,800元統一發票
      扣抵聯影本尚難執為該銷項發票係被虛開之依據，所訴自
      無足採。
　　理  由
一、本件訴訟原適用通常訴訟程序，惟因司法院令及行政訴訟法
    第229條第1項所定適用簡易程序之數額增至20萬元，本件訴
    訟標的金額合於司法院令所定金額以內，爰改以簡易訴訟程
    序審理；又本件起訴時被告之代表人為林吉昌，嗣於本件訴
    訟程序進行中變更為許虞哲，茲由其聲明承受訴訟，核無不
    合，應予准許，均合先敘明。
二、按「稽徵機關進行調查或復查時，納稅義務人應提示有關各
    種證明所得額之帳簿、文據；其未提示者，稽徵機關得依查
    得之資料或同業利潤標準，核定其所得額。」、「本法第83
    條所稱之帳簿文據，其關係所得額之一部或關係課稅年度中
    某一期間之所得額，而納稅義務人未能提示者，稽徵機關得
    就該部分依查得之資料或同業利潤標準，核定其所得額。」
    ，分別為所得稅法第83條第1項及所得稅法施行細則第81條
    所明定。而所謂未提示，兼指帳簿文據全部未提示，或雖提
    示而有不完全、不健全或不相符者均有其適用，亦有行政法
    院61年度判字第198號判例可資參照。
三、按當事人主張事實，須負舉證責任，倘其所提出之證據，不
    足為主張事實之證明，自不能認其主張之事實為真實。行政
    法院39年判字第2號著有判例。又按「凡實施商業會計法之
    營利事業，應依左列規定設置帳簿：一、．．．二、製造業
    ：（一）日記簿：得視實際需要加設特種日記簿。（二）總
    分類帳：得視實際需要加設明細分類帳。（三）原物料明細
    帳（或稱材料明細帳）。（四）在製品明細帳。（五）製成
    品明細帳。（六）生產日報表：記載每日機器運轉時間、直
    接人工人數、原料領用量、及在製品與製成品之生產數量等
    資料。（七）其他必要之補助帳簿。」，復為稅捐機關管理
    營利事業會計帳簿憑證辦法第2條第2款所明定。本件原告88
    年度營利事業所得稅結算申報，原告對被告按同業利潤標準
    核定其全年所得額為682,453元不服，並主張其當年度係委
    託龍瀚工商會計事務所記帳，並要求以書審方式辦理結算申
    報，被虛開銷項發票及進項有異致虛列收入總額，其所付款
    項被侵占，損失金額龐大，且該案正調查中，無法於短期內
    更正正確等語。惟查原告係製造業，被告於復查時，其所屬
    台北縣分局在90年1月3日通知原告於90年1月12日提示88年
    度帳簿憑證及有關文據、營業稅繳款書、統一發票及統一發
    票購買證、各式成本表等相關帳簿文據等供查，原告逾期未
    為提示，嗣台北縣分局又在91年10月31日通知原告於91年11
    月13日提示上開帳證及88年度加班記錄暨前年度損益表、資
    產負債表、期末存貨明細表等憑證資料，原告雖於91年12月
    13日提示帳簿憑證供核，旋以業務需要為由借回全部帳證，
    惟同意於91年12月27日以前全數歸還，並表明若逾期歸還或
    有任何欠缺，同意依所得稅法第83條規定按同業利潤標準逕
    行核定等語，嗣被告以原告遲未再行提示帳證，乃按同業利
    潤標準核定其營業淨利等情，有被告所屬台北縣分局上開通
    知書、函及掛號回執暨原告申請書1份等附於原處分卷可稽
    ，是被告所為處分即非無據。且原告固稱系爭年度結算申報
    案因遭虛開銷項發票及進項有異致虛列收入總額，尚待正確
    更正等語，卻僅提出6,730,800元統一發票扣抵聯影本為據
    ，本難信實，且其迄本件行政訴訟審理時，仍未依稅捐機關
    管理營利事業會計帳簿憑證辦法第2條第2款規定，提出製造
    業應設置之各式成本表、加班記錄及前年度損益表、資產負
    債表、期末存貨明細表等帳簿憑證，是本件因原告未提示各
    式成本表、加班記錄，本無法分析從進貨迄製成品應耗用之
    材料、數量，復因無前年度損益表、資產負債表、期末存貨
    明細表等文據，致從進貨至完成製成品迄銷貨間究有何直接
    原料及其加工所需耗用原物料暨超耗為何，均無以得知，遑
    論進、銷、存間相互核對勾稽，此外原告空言主張，卻乏提
    出其他積極證據以實其說，揆之前開判例，自難謂其已盡舉
    證責任，所言殊難採信。故被告按同業利潤標準（行業代號
    ：1411－15，成衣代工，純益率7%）予以核定營業淨利為
    677,890元，即非無憑。從而本件被告所為處分，徵諸首揭
    法條規定及判例，並無違誤，訴願決定予以維持，亦無不合
    ，原告徒執前詞，訴請撤銷，為無理由，應予駁回。另本件
    依卷內資料，事證已臻明確，爰不經言詞辯論為之，附此陳
    明。
據上論結，本件原告之訴為無理由，依行政訴訟法第236條、第
195條第1項後段、第98條第3項前段，判決如主文。
中　　華　　民　　國　　94　　年　 　6　　月　 30  　 日
                  第 二 庭  法  官  林育如
上為正本係照原本作成。
本件以訴訟事件所涉及之法律見解具有原則性者為限，始得於本
判決送達後20日內向本院提出上訴狀並表明上訴理由，如已於本
判決宣示後送達前提起上訴者，應於判決送達後20日內補具上訴
理由（均按他造人數附繕本），且經最高行政法院許可後方得上
訴。
中　　華　　民　　國　　94　　年　 　6　　月　 30  　 日
　　　　　　　　　　　　　  書記官　王俊權
